臺灣高等法院民事判決　　　　　　　　　96年度智上字第12號
上　訴　人　群英社國際股份有限公司
法定代理人　乙○○
訴訟代理人　練家雄律師
被　上訴人　圓富國際有限公司
法定代理人　甲○○
訴訟代理人　莊守禮律師
上列當事人間請求給付違約金事件，上訴人對於中華民國96年1
月31日臺灣臺北地方法院95年度智字第118號第一審判決提起上
訴，本院於96年6月26日言詞辯論終結，判決如下：
    主  文
上訴駁回。
第二審訴訟費用由上訴人負擔。
    事  實
甲、上訴人方面：
壹、聲明：
一、原判決廢棄。
二、被上訴人應給付上訴人新台幣（下同）451萬7500元，及自
    起訴狀送達之翌日起至清償日止，按週年利率百分之5計算
    之利息。
三、上訴人願供擔保，請准宣告假執行。
貳、陳述：與原判決記載者相同。
乙、被上訴人方面：
壹、聲明：
一、上訴駁回。
二、如受不利判決，請准供擔保免為假執行。
貳、陳述：與原判決記載者相同。
    理  由
一、上訴人主張：兩造於民國（下同）94年6月13日簽立授權合
    約書（下稱系爭合約），約定上訴人授權被上訴人使用特定
    商品相關智慧財產權，於指定領域製造、經銷、廣告、促銷
    及銷售被授權商品。授權期間為94年7月1日至95年6月30日
    。合約第4條第5項約定「被授權人於本合約生效後，應於每
    一階段之設計核可程序中，經授權人通知始可進行下一個階
    段之程序；若被授權人於通知後滿3個月仍未依授權人要求
    進行後續步驟或於授權人通知後30天內無法提出合理書面說
    明，則授權人有權終止本合約並要求被授權人賠償授權人因
    此所受之損害。」，被上訴人就附表所示商品，分別提出送
    審，經上訴人要求被上訴人修改，惟被上訴人未依合約第4
    條第5項約定於3個月內依上訴人指示修改，並拒絕履行契約
    ，依約被上訴人於3個月滿之翌日違約（違約日期如附表所
    示）。爰依合約第19條約定請求被上訴人賠償系爭合約最低
    保證金45萬1750元10倍之賠償金即451萬7500元及自起訴狀
    送達之翌日起至清償日止，按週年利率5％計算之利息。
    被上訴人對兩造訂立系爭合約之情不爭執，惟否認其有違反
    合約第4條第5項情事，辯以：本件簽約日期為94年6月13日
    ，而預計行銷日為94年8月1日，其間相距約1個半月之時間
    ，即為兩造預估在正常情況下，可以順利將產品上市之時程
    ，然被上訴人第1次於94年6月24日就相關產品開始送審之後
    ，迄最後一次送審上訴人回覆之日期94年11月28日止，被上
    訴人始終無法通過任一件產品之核可，此結果之出現若是要
    歸責於被上訴人未依上訴人之通知做修改亦係強人所難。被
    上訴人於94年12月6日即發函上訴人要求說明為何無法通過
    ，嗣上訴人覆函並由兩造派員會商仍無下文，被上訴人即於
    95年1月5日再發律師函主張解除契約，顯見被上訴人並非全
    無回應或未依約提出不再送審之說明，然直至契約到期，皆
    未曾再接獲上訴人之任何通知或催告，上訴人自不能以最後
    之回覆日期後逕加3個月之期間即視為被上訴人之違約日期
    。上訴人在契約到期後才回頭主張終止契約顯然依法無據，
    本件合約因期間屆滿而失效，上訴人自無依合約第4條第5項
    約定要求損害賠償之理。又系爭合約第19條關於罰則之約定
    ，應屬一般約定，而第4條第5款應屬特別約定。又上訴人未
    依合約精神協助被上訴人完成送審，現反要求被上訴人應加
    10倍賠償，此違約金額實屬過高等語。
    （原審為上訴人敗訴之判決，上訴人提起上訴）。
二、本件兩造不爭執事項如下述：
(一)、兩造於94年6月13日簽訂授權合約書，第1條約定「於本合約
    授權期間內，授權人授與被授權人使用特定被授權商品相關
    智慧財產，並依本合約各項條款及條件之規定，於指定領域
    製造、經銷、廣告、促銷及銷售被授權商品；」，第2條約
    定「笫1項權利金：被授權人同意自其本身、…銷售被授權
    商品之銷售額中提撥一定金額作為付給授權人之權利金，權
    利金比例另以件件規定之。…第2項：最低保證金：被授權
    人應依附件規定之付款時程表支付授權人最低保證金。最低
    保證金為一不可退回之預付款，並將抵作前項之權利金。」
    ，第3條約定「排他性：本合約規定之援權不具排他效力，
    授權人得為任何目的自由使用被授權商相關智慧財產權，或
    授權第三人使用。」，第7條經銷「被授權人同意自『行銷
    日』開始，於授權期間內努力而且持續製造、銷售、…所有
    被授權商品。…若被授權人自行銷日起滿三個月仍無法立即
    出貨給領域內之客戶時，授權人得於上述三個月期滿後30日
    內以書面通知被授權人，自本合約中撤除該項商品。」。本
    件約定授權期間自94年7月1日至95年6月30日，被受權商品
    為該契約附件2所示，權利金為13% OF批發價，最低保證金
    為45萬1750元，行銷日為94年8月1日，被上訴人已交付最低
    保證金予上訴人等情，有經銷合約可稽（見原審卷第10-19
    頁）。
(二)、系爭合約第4條第1項約定「被授權人同意將以高標準要求以
    及為謀求最大利益的方式進行被授權商品之製造、銷售、經
    銷及促銷，亦同意前述製造、銷售、經銷及促銷，絕不損及
    授人之名聲或造成其財產損害。」第2項約定「被授權人開
    始銷售或經銷被授權商品之前，應免費提供授權人各商品上
    市標準樣品，…。所有未經授權人發給書面核可之商品即視
    為未經核可之商品，不得進行製造、銷售、…。各被授權商
    品權品及其外箱、…，經授權人核可後，被授權人即不得任
    意變更，…」第5項約定「被授權人應於每一階段之設計核
    可程序中，經授權人通知始可進行下一階段之程序；若被授
    權人於通知後滿3個月仍未依授權人要求進行後續步驟或於
    授權人通知後30天內無法提出合理書面說明，則授權人有權
    終止本合約並要求被授權人賠償授權人因此所受之任何損害
    。」
(三)、被上訴人分別就附件編號欄所示產品送交上訴人審核，其送
    審日期，上訴人要求修改日期分別如附件所示。於系爭合約
    授權期間上訴人未發給被上訴人任一項商品之書面核可，被
    上訴人亦未製造或銷售任何授權產品，有上訴人提出之商品
    送審表等可稽（見本院卷第30-99頁）。
三、上訴人主張被上訴人提出送審後，經其指示修改，而被上訴
    人迄3個月未依上訴人指示修改，並拒絕繼續履行契約，於
    人上訴人通知滿3個月之翌日違反合約第4條第5項約定，依
    合約第19條約定，請求被上訴人賠償系爭合約最低保證金45
    萬1750元10倍之賠償金即451萬7500元及遲延利息。被上訴
    人則以上開情詞置辯。茲審酌如下：
(一)、被上訴人有無違反系爭合約第4條第5項情事？
１、查系爭合約第7條第1項約定若被授人自行銷日起滿3個月內
    仍無法立即出貨予客戶時，授權人得於上述3個月期滿後30
    日內以書面通知被授權人，自合約中撤銷該項商品，已如上
    述。蓋本件經銷期間僅一年，若被上訴人遲未能出貨予客戶
    ，則將無銷售額，而系爭權利金係依銷售額批發價之13%計
    算，故系爭合約約定被上訴人於行銷日起滿3個月無法出貨
    時，上訴人得將該項商品自合約中撤銷。又被上訴人依約給
    付權利金予上訴人，俾得使用特定商品之相關智慧財產權，
    以製造、銷售等相關商品，而系爭合約第4條約定，系爭被
    授權商品每一階段之設計核可，應得上訴人之通知始可進行
    下一階段之程序。若上訴人不發給書面核可，則被上訴人即
    不得製造、銷售、經銷及促銷被授權商品，而仍需給付保證
    金（最低權利金），於被上訴人亦不公平。故系爭合約約定
    「行銷日」，商品送審表亦有「預定販售日」。兩造系爭合
    約授權期間為94年7月1日至95年6月30日，契約約定之行銷
    日為94年8月1日，被上訴人製造、經銷等授權商品，應先得
    上訴人之書面核可，則依此約定觀之，堪認上訴人就被上訴
    人依約送審之設計、裁片，應於1月內完成審核，即上訴人
    就被上訴人依約送審之設計、裁片，如認有應修正處，應明
    確指示核可標準，俾被上訴人得一次完成修正後製造，於預
    定之販售日得以行銷。
２、查被上訴人就附表項次1-7所示之商品，預定販售日均為94
    年8月15日，被上訴人於94年6月24日即送請上訴人審查，惟
    上訴人多次退回被上訴人要求修改（見本院卷第27-28頁、
    38-95頁）。上述商品，上訴人迄94年10月、11月間仍未完
    成審核。茲就附表項次1，即編號AG00-000-000商品為例，
    被上訴人於94年6月24日送審核，上訴人於94年7月11日通知
    修正，被上訴人隨即於同年7月20日再次送審核、上訴人復
    於8月4日通知修正，被上訴人再於同年10月17日送審，上訴
    人復於10月28日通知修正「…但是同樣也是有一些比例的問
    題需要修正，比如說…，建議參考檔案火稚雞正常版公仔。
    」，被上訴人復於同年11月22日送審核，上訴人於11月25日
    通知修正「請看附件」（即身體跟頭比起來太大了。腳踝不
    見了。側面的厚度也請依照比例修正」等（見本院卷第38-4
    7頁），足見上訴人對被上訴人送審之設計、裁片，並未一
    次明確指示核可標準。另就項次7之商品（AG00-000-000,
    PIKACHU）為例，被上訴人於94年6月24日將設計稿送審，上
    訴人於同年7月11日回覆「由於姿勢與另外一隻一模一樣，
    建議更換姿勢或更換神奇寶貝。」，被上訴人於同年7月25
    日再次送審，上訴人於同年8月1日回覆「等6吋開口皮卡丘
    通過監修之後再提過來」（見本院卷第96、98頁）。而「6
    吋開口皮卡丘」即附表項次6之商品（AG00-000-000,PIKACH
    U），被上訴人於94年6月24日送審查，上訴人於同年7月11
    日回復「請看附件」，被上訴人復於7月15日送審查，上訴
    人於8月1日回復「請看附件」，被上訴人於9月2日送審查，
    上訴人於9月15日回復「請看附件」，被上訴人再於9月19日
    送審查，上訴人於9月29日回復「鼻子形狀請恢復成之前的
    模樣。其餘：前次日方要求的點皆未修正，請修正。」，被
    上訴人於11月7日再次送審查，上訴人11月25日回復「請看
    附件」（見本院卷第83、87、90、93 頁），亦可見上訴人
    要求反覆，致被上訴人無所適從。上訴人就附表項次7之商
    品，於94年8月1日要求被上訴人於項次6之商品通過監修之
    後再提過來」，而項次6之商品，上訴人迄94年11月25日仍
    要求被上訴人修正，則被上訴人自無從修正該項次7之商品
    。就附表項次1-7之商品，上訴人顯未依誠信原則行使其審
    核權，其自不得以被上訴人未於其最後通知修改日起逾3 月
    未再送審，主張被上訴人有違約情事。
３、附表項次8-10商品，其預定販售日均為94年10月31日，被上
    訴人亦分別於94年9月22日送上訴人審核，上訴人則分別於
    94年10月11日回復「請依附件修正」、「請依正電拍拍做修
    正」、「請依附件圖示作修正」（見本院卷第30、32、35
    頁）。此部分商品，被上訴人固未再送上訴人審查。
    惟查被上訴人就附表項次1-7之商品，多次送上訴人審核均
    未獲核可，已如上述。被上訴人委請律師於94年12月6日發
    函上訴人，謂其自94年6月24日開始將相關產品之設計及樣
    品依約向上訴人提出送審之程序，然迄今合約期間幾近過半
    ，上訴人未能完成其中任一件產品之書面核可，被上訴人將
    無法將相關之產品進行生產及銷售，對被上訴人公司之生產
    線及銷售網已形成莫大之壓力及傷害，被上訴人因此延誤所
    致生之實質損害難以言喻，請上訴人公司應於二星期內對送
    審產品給予書面核可，逾期被上訴人將要求解約云云（見原
    審卷第49頁），是顯見被上訴人已依合約第4條第5項約定提
    出書面說明，亦難認被上訴人嗣未再送上訴人審核，有可歸
    責之事由，應負違約之責。
４、綜上，上訴人主張被上訴人違反合約第4條第5項約定乙節，
    難認為正當。
(二)、縱認被上訴人有違反合約第4條第5項情事，上訴人得否請求
    損害賠償？
１、查系爭合約第4條第5項約定，被授權人有該項情事時，授權
    人得終止合約並請求損害賠償。合約第19條「罰則」約定被
    授權人違反合約任一條款，授權人均可請求被上訴人賠償最
    低保證金10倍之賠償金額。則堪認合約第4條第5項係特別規
    定，如被上訴人有違反合約第4條第5項情事，上訴人僅得依
    第4條第5項約定請求損害賠償，而不得依第19條罰則約定請
    求。
２、系爭合約第3條約定上訴人之授權不具排他效力；且上訴人
    依兩造系爭合約得請求被上訴人給付者為依銷售額批發價
    13%計算之權利金，兩造已約定系爭合約最低保證金為45 萬
    1750元，已如上述。則縱被上訴人有違反合約第4條第5項約
    定情事，致遲未能生產、銷售系爭授權商品，而於授權期間
    內無銷售額，上訴人亦未受有權利金之損害。蓋上訴人之系
    爭授權不具排他效力，其仍可授權第三人，且被上訴人已給
    付最低保證金。上訴人復未舉證證明因被上訴人違反合約第
    4 條第5項約定致其受有損害，則上訴人請求被上訴人賠償
    損害，自屬無據。
(三)、綜上所述，上訴人主張被上訴人違反合約第4條第5項約定為
    不足採，其請求被上訴人賠償損害451萬7500元及遲延利息
    ，為無理由，應予駁回。
四、原審為上訴人敗訴之判決，並駁回其假執行之聲請，並無不
    合。上訴意旨指摘原判決不當，求予廢棄改判，為無理由，
    應予駁回。
五、本件事證已明，兩造其餘攻擊防禦方法，經核與本判決之結
    果不生影響，爰不一一論述。
六、據上論結，本件上訴為無理由，依民事訴訟法第449條第1項
    、第78條，判決如主文。
中　　華　　民　　國　　96　　年　　7　　月　　10　　日
　　　　　　　　  　民事第八庭
                      　審判長 法　官 劉勝吉
　　　　　　　　　　           法　官 連正義
　　　　　　　　　　           法　官 滕允潔
正本係照原本作成。
如不服本判決，應於收受送達後20日內向本院提出上訴書狀，其
未表明上訴理由者，應於提出上訴後20日內向本院補提理由書狀
（均須按他造當事人之人數附繕本）上訴時應提出委任律師或具
有律師資格之人之委任狀；委任有律師資格者，另應附具律師資
格證書及釋明委任人與受任人有民事訴訟法第466條之1第1項但
書或第2項（詳附註）所定關係之釋明文書影本。
中　　華　　民　　國　　96　　年　　7 　　月　　10　　日
　　　　　　　　 　　　　　　　書記官 黃麗玲
附註：
民事訴訟法第466條之1（第1項、第2項）：
對於第二審判決上訴，上訴人應委任律師為訴訟代理人。但上訴
人或其他法定代理人具有律師資格者，不在此限。
上訴人之配偶、三親等內之血親、二親等內之姻親，或上訴人為
法人、中央或地方機關時，其所屬專任人員具有律師資格並經法
院認為適當者，亦得為第三審訴訟代理人。
